【裁判字號】    90,交上易,194
【裁判日期】    900920
【裁判案由】    過失致死等
【裁判全文】
臺灣高等法院高雄分院刑事判決                    九十年度交上易字第一九四號
    上  訴  人  台灣高雄地方法院檢察署檢察官
    被      告  乙○○
右上訴人因被告過失致死等案件，不服臺灣高雄地方法院九十年度交易字第二四六號
中華民國九十年六月十二日第一審判決（起訴案號：臺灣高雄地方法院檢察署九十年
度偵字第五六０七號），提起上訴，本院判決如左：
      主  文
上訴駁回。
      事  實
一、乙○○明知未考領有駕駛執照及飲酒後吐氣所含酒精成份超過每公升零點二五亮
    克以上者，均不得駕車，竟仍於民國九十年三月十八日上午六時二十分許，飲酒
    後吐氣所含酒精成份已逾每公升零點四四毫克（九十年三月十八日上午六時三十
    一分許測試）情況下，無照駕駛其友人王美德所有之車牌號碼ＸＰ－九０一九號
    自用小客車，沿高雄市○○○路，由南往北方向行駛，途經民族二路與中東街交
    岔路口，本應注意民族二路上設置有閃光黃燈號誌，車輛行經時，應減速慢行，
    作隨時停車之準備，並注意車前狀況，採取必要之安全措施，以避免發生危險。
    而當時天氣晴朗，日間自然光線明亮，路面乾燥無缺陷或其他無障礙物，視距良
    好，依其丙識、能力，並無不能注意之情形。詎乙○○因前述酒精作用，致不能
    安全操控駕駛，又疏未注意減速慢行並留意車前狀況，適遇吳進雷騎乘車牌號碼
    ＸＲＨ－九０二號重型機車附載其妻陳碧蘭（二人均依規定配戴安全帽），沿中
    東街由西往東行駛而至，吳進雷亦怠於注意中東街有閃光紅燈號誌，未停止禮讓
    幹道車輛優先通行，即直接穿越，乙○○見狀煞避不及，自小客車左前方撞擊吳
    進雷所騎乘之機車右前側，吳進雷、陳碧蘭均因而人、車倒地，受有頭部外傷及
    顱內出血之嚴重傷害，雖經送醫急救，陳碧蘭於是日上午十二時三十分許不治死
    亡，吳進雷延至是日下午十一時五十分傷重不治。乙○○於肇事後，對於未發覺
    之犯罪，留在事現場主動向前往處理事故之警員坦承肇事，並接受裁判。
二、案經高雄市政府警察局新興分局移送及甲○○訴請臺灣高雄地方法院檢察署檢察
    官偵查起訴。
      理  由
一、訊據被告乙○○對其於前開時、地因飲用酒類後，無照駕駛自用小客車，疏未減
    速慢行，亦未注意車前狀況，不慎撞及被害人吳進雷、陳碧蘭所共乘之機車，導
    致其等倒地頭部受創送醫不治死亡等事實，已坦承不諱；並有道路交通事故現場
    圖一份、道路交通事故調查報告表一份、現場談話紀錄一份、肇事現場照片四幀
    及高雄市政府警察局舉發違反道路交通管理事件通知單一份及酒精濃度測試值數
    據單、測試觀察紀錄表各一紙附卷可稽。
二、按未考領有駕駛執照，或飲酒後，其吐氣所含酒精成份超過每公升零點二五毫克
    以上者，皆不得駕車，道路交通管理處罰條例第二十一條第一項第一款、道路交
    通安全規則第一百十三條第二款分別定有明文；又閃光黃燈表示「警告」，車輛
    應減速接近，注意安全，小心通過，道路交通標誌標線號誌設置規則第二百一十
    一條第一項第一款定有明文，且汽車行駛時，駕駛人應注意車前狀況，並隨時採
    取必要之安全措施，道路交通安全規則第九十四條第三項亦規定甚明，被告雖未
    考領有駕駛執照，但前述上開各項規定，仍難諉稱不知。查本件事故發生當時天
    氣晴朗，日間自然光線明亮，路面乾燥無缺陷或其他無障礙物，視距良好，已為
    被告所供認；是當時情況，依被告之丙識、能力，並無不能注意之情形，應可認
    定。又被告供稱其於喝酒後約六、七小時才駕駛上開車輛行駛，但其於肇事後經
    警對其於飲酒後吐氣所含酒精濃度逾每公升零點四四毫克；且就被告作平衡動作
    及直線測試觀察結果，呈手腳部顫抖，顯無法正常安全駕駛，有被告酒後駕車肇
    事測試觀察紀錄表附卷足憑；可見被告係於服用酒類至不能安全駕駛之狀態，而
    駕駛，已無置疑。
三、被告明知自己未考領有小客車駕駛執照，而竟於服用酒類至不能安全駕駛之情況
    下，猶冒然無照駕車行駛，且行經上開交岔路口時，又疏未遵守號誌指示減速慢
    行，亦未注意車前狀況，因而閃避不及，肇致本件車禍事故，其駕駛行為有過失
    甚明，且足認其飲酒之舉，確已影響其正常之操控駕駛能力，而肇上述車禍。又
    被害人吳進雷、陳碧蘭確因本件車禍導致頭部外傷、顱內出血死亡之事實，業經
    臺灣高雄地方法院檢察署檢察官督同法醫師相驗明確，製有勘驗筆錄、驗斷書及
    相驗屍體證明書存卷足憑（臺灣高雄地方法院八十九年度相字第四五四號相驗卷
    第六頁、第十頁至第二十頁；臺灣高雄地方法院八十九年度相字第四六０號相驗
    卷第五頁、第六頁參照），足認被告前述過失行為，核與被害人等之死亡結果兩
    者間，顯有相當因果關係。至於被害人吳進雷騎乘機車行經設有閃光紅燈之路口
    ，未停止禮讓幹道車輛優先通行（閃光紅燈表示「停車再開」，車輛應減速接近
    ，先停止於交岔路口前，讓幹道車優先通行後認為安全時，方得續行，道路交通
    標誌標線號誌設置規則第二百一十一條第一項第二款），雖就本件事故之發生與
    有過失，但被告仍不得因此解免其過失刑責。是以被告上開事證已臻明確，犯行
    洵堪認定。
四、被告服用酒類致不能安全駕駛，卻仍駕駛自用小客車且疏於注意因而肇事致人於
    死，核其所為，係犯刑法第一百八十五條之三之服用酒類不能安全駕駛動力交通
    工具而駕駛罪及同法第二百七十六條第一項之過失致人於死罪。被告上開過失犯
    行，同時導致被害人二人死亡，係一行為而觸犯數罪名，屬想像競合犯，依刑法
    第五十五條規定，仍從一過失致死罪處斷。被告所犯上開二罪，犯意各別，行為
    不同，構成要件有間，應予分論併罰。而被告無照且酒醉駕車，肇事致被害人死
    亡，應依道路交通管理處條例第八十六條第一項規定就過失致死罪部分加重其刑
    。被告雖同時有數種違規情形，構成加重要件，應僅加重其刑一次即足，併此敘
    明。又被告於肇事後，對於未發覺之犯罪，留在現場主動向處理事故之警員坦承
    肇事，接受偵訊，並協助員警處理事故等情，業據被告供明在卷，並經證人即到
    場處理之警員李文慶、力聖照到庭證述屬實，亦有高雄市政府警察局交通警察大
    隊交通事故現場談話紀錄表足憑，係對未發覺之犯罪自首而接受裁判，應依刑法
    第六十二條前段規定減輕其刑；並依法先加後減之。
五、原審因依道路交通管理處罰條例第八十六條第一項、刑法第一百八十五條之三、
    第二百七十六條第一項、第五十一條第五款、第五十五條、第六十二條前段，罰
    金罰鍰提高標準條例第一條前段規定，並審酌被告無視於政府明令止酒後開車之
    強力宣導，又無照違規行駛，同時導致二名被害人死亡，過失情節嚴重，另斟酌
    其犯後已供認犯行，迄未與被害人家屬達成和解，被害人吳進雷與有前揭疏失及
    其他一切情狀，就服用酒類，不能安全駕駛動力交通工具而駕駛罪量處有期徒刑
    肆月；過失致人於死罪量處有期徒刑壹年拾月並定其應執行刑為有期徒刑貳年。
    認事用法俱無不合，量刑亦稱妥適，檢察官上訴意旨循告訴人之情求指摘原判決
    量刑過輕，不當，為無理由，應予駁回。
據上論結，應依刑事訴訟法第三百六十八條，判決如主文。
本案經檢察官陳惠珠到庭執行職務。
中      華      民      國    九十      年      九      月     二十     日
                              臺灣高等法院高雄分院刑事第一庭
                                  審判長法官  李春昌
                                        法官  邱永貴
                                        法官  周賢銳
右正本證明與原本無異。
不得上訴。
                                      書記官  林明威
中      華      民      國    九十      年      九      月     二十四   日
附錄：本判決論罪科刑法條：
刑法第一百八十五條之三：
中華民國刑法第一百八十五條之三
服用毒品、麻醉藥品、酒類或其他相類之物，不能安全駕駛動力交通工具而駕駛者，
處一年以下有期徒刑、拘役或三萬元以下罰金。
刑法第二百七十六條第一項:
因過失致人於死者，處二年以下有期徒刑、拘役或二千元以下罰金。
道路交通管理處罰條例第八十六條第一項:
汽車駕駛人，無駕駛執照駕車、酒醉駕車、吸食毒品或迷幻藥駕車、行駛人行道或行
經行人穿越道不依規定讓行人優先通行，因而致人受傷或死亡，依法應負刑事責任者
，加重其刑至二分之一。
                      Ａ


司法院資訊處製作；財團法人民間司法改革基金會備份。
